【裁判字號】    97,聲,263
【裁判日期】    980110
【裁判案由】    通知受擔保利益人行使權利
【裁判全文】
臺灣花蓮地方法院民事裁定               97年度聲字第263號
聲  請  人  渣打國際商業銀行股份有限公司
法定代理人  甲○○
相  對  人  乙○○
上列當事人間通知受擔保利益人行使權利及發還擔保金事件，本
院裁定如下：
    主      文
聲請駁回。
聲請程序費用由聲請人負擔。
    理      由
一、聲請意旨略以：聲請人前遵本院92年度裁全字第563號民事
    裁定，提供擔保金新臺幣（下同）5萬元聲請假扣押，並經
    本院以92年度存字第410號擔保提存事件提存後，以92年度
    執全字第309號執行在案。茲因該假扣押所欲保全之債權，
    業經聲請人向臺北地方法院起訴，經該院以91年度北簡字第
    15903號判決裁定准許，並已確定在案，惟本院提存所以本
    案為執行名義確定後（91年11月18日）始聲請假扣押（92
    年11月18日）案件，不符合提存法第18條第1項第5款後段文
    義，故不受理聲請人取回提存物之請求。聲請人雖不符上開
    規定，惟依民事訴訟法第104條第1項第3款規定及最高法院8
    0年台抗字第413號民事判例意旨所示，聲請人雖未撤銷假扣
    押裁定，並撤回假扣押之執行而使執行程序終結，然該假扣
    押所欲保全之債權，已經聲請人向臺北地方法院起訴，經該
    院以91年度北簡字第15903號判決確定在案。準此，本案全
    部訴訟程序可謂終結，聲請人為取回擔保金，聲請本院通知
    受擔保利益人於一定期間內行使權利並提出證明，此為先位
    聲請；若本院不准許聲請人之先位請求，因本案假扣押所欲
    保全之債權，已經判決全部准許確定，是聲請人自得以本案
    勝訴確定，則供擔保之原因自亦消滅，依民事訴訟法第104
    條第1項第1款之規定，聲請發還擔保金等語。
二、按訴訟終結後，供擔保人證明已定20日以上之期間催告受擔
    保利益人行使權利而未行使，或法院依供擔保人之聲請，通
    知受擔保利益人於一定期間內行使權利並向法院為行使權利
    之證明而未行使者，法院應依供擔保人之聲請，以裁定命返
    還提存物或保證書，民事訴訟法第104條第1項第3款定有明
    文。依同法第106條規定，前開條文並準用於訴訟費用擔保
    以外其他依法令供訴訟上之擔保者。又供擔保人依前開規定
    向法院聲請通知受擔保利益人於一定期間內行使權利並向法
    院為行使權利之證明者，依前開法條意旨，法院應於符合「
    訴訟終結」之要件時，始應依供擔保人之聲請通知受擔保利
    益人行使權利。又民事訴訟法第104條第1項第3款所謂訴訟
    終結，在因假扣押或假處分供擔保之場合，因該擔保係為保
    障受擔保利益人因假扣押或假處分所受損害而設，倘執行法
    院已依假扣押或假處分裁定為假扣押或假處分之執行，則在
    執行法院撤銷執行程序前，受擔保利益人所受損害仍可能繼
    續發生，損害額既未確定，自難強令其行使權利，故必待假
    扣押或假處分之執行程序已撤銷，始得謂為訴訟終結。又假
    扣押或假處分程序，係為債權人保全強制執行而設，若債權
    人之請求已有有既判力之執行名義，即得逕行聲請強制執行
    ，無聲請假扣押或假處分之必要。倘債權人仍聲請法院准許
    假扣押或假處分並實施強制執行者，既不得更行提起本案訴
    訟，上開法條所稱訴訟終結，自應為相同之解釋，此有最高
    法院97年度台抗字第357號裁定意旨可資參照。
三、經查：聲請人前曾以相對人乙○○及第三人劉正和為被告向
    臺灣臺北地方法院提起民事訴訟，經該院於91年10月15日以
    91年度北簡字第15903號判決被告應連帶給付原告206,273元
    ，上開民事判決並於91年11月18日確定，有該院91年度北簡
    字第15903號宣示判決筆錄及確定證明書附卷可稽。嗣聲請
    人另以相對人為債務人，向本院聲請假扣押，經本院於92年
    10月23日以92年度裁全字第563號裁定許可聲請人得於供擔
    保後，就相對人之財產於142,287元範圍內為假扣押。則：
  (一)聲請人主張假扣押所欲保全之債權業經臺灣臺北地方法院91
    年度北簡字第15903號判決確定，本案訴訟程序可謂終結，
    有民事訴訟法第104條第1項第3款之適用等語：
  1.聲請人於本院許可假扣押時，聲請人之請求已有臺灣臺北地
    方法院91年度北簡字第15903號有既判力之執行名義，即不
    得於本院92年10月23日以92年度裁全字第563號裁定許可假
    扣押後，更行提起本案訴訟，且其假扣押之執行之聲請，於
    其取得民事判決確定時，本無開始或繼續之必要，依上說明
    ，必待假扣押之執行程序已撤銷，相對人即受擔保利益人所
    受之損害始得確定，方得謂訴訟終結。
  2.本院於97年12月8日發函通知聲請人於通知送達翌日起7日內
    ，補正撤回假扣押裁定及執行之證明、已定20日以上之期日
    催告相對人行使權利之證明，該通知於97年12月15日送達聲
    請人，此有送達回證在卷可按，聲請人迄今尚未補正。本件
    聲請人既未完成法定催告程序，即難認與民事訴訟法第104
    條第1項第3款所定之「訴訟終結」相當，自不得依該條款規
    定行使定期催告之權利。
  (二)另聲請人主張本案假扣押所欲保全之債權，業經判決全部准
    許，並已確定在案，是聲請人以本案勝訴確定，則供擔保原
    因自亦消滅，符合民事訴訟法第104條第1項第1款規定乙節
    ：
  1.上開臺灣臺北地方法院民事判決請求金額為206,273元，與
    假扣押請求金額142,287元並不相符，據此，僅得謂民事判
    決時，聲請人對相對人之請求確屬存在，則是否繼續存在至
    92年10月23日假扣押裁定時，則未經本案訴訟判斷，如有民
    事判決後消滅債權債務關係或債權行使障礙之事實發生，聲
    請人再以相同金額聲請假扣押，即屬不當而有致相對人損害
    之虞。且如前所述，聲請人之請求已有有既判力之執行名義
    ，即得逕行聲請強制執行，本無聲請假扣押之必要，其竟另
    為不必要之假扣押之聲請，仍有因此致相對人受損害之可能
    （如以民事判決為執行名義而全部或一部受償後，仍執假扣
    押裁定就全部債權額聲請執行），自難謂供擔保原因業已消
    滅。
  2.據此，聲請人另以供擔保原因消滅為由，聲請本院依民事訴
    訟法第104條第1項第1款規定裁定返還擔保金，自亦無理由
    。
四、綜上，聲請人依民事訴訟法第104條第1項第3款後段規定，
    聲請本院通知相對人行使權利；另依同法條第1項第1款規定
    ，聲請裁定返還擔保金，於法均有未合，應予駁回。
五、依民事訴訟法第95條、第78條，裁定如主文。
中    華    民    國    98    年    1     月    10    日
                        臺灣花蓮地方法院民事庭
                            法      官  劉柏駿
以上正本係照原本作成。
如不服本裁定，應於裁定送達後10日內向本院提出抗告狀（應抄
附繕本），並繳納抗告費新臺幣1,000元。
中    華    民    國    98    年    1     月    10    日
                            法院書記官  蔡芬芳


司法院資訊處製作；財團法人民間司法改革基金會備份。
